【裁判字號】    98,台上,7251
【裁判日期】    981203
【裁判案由】    違反廢棄物清理法
【裁判全文】
最高法院刑事判決            九十八年度台上字第七二五一號
上  訴  人  台灣高等法院檢察署檢察官
被      告  乙○○
            甲○○
上列上訴人因被告等違反廢棄物清理法案件，不服台灣高等法院
中華民國九十六年五月二十二日第二審判決（九十五年度上訴字
第四０八二號，起訴案號：台灣桃園地方法院檢察署九十三年度
偵續字第一二三號），提起上訴，本院判決如下：
    主  文
原判決撤銷，發回台灣高等法院。
    理  由
本件原判決以公訴意旨略稱：被告乙○○係坐落桃園縣大園鄉○
○段拔子林小段二地號土地（下稱本件土地）之共有人，明知未
經主管機關許可，不得提供土地回填、堆置廢棄物，竟於民國九
十一年十一月七日起至九十二年八月初止，利用桃園縣政府命令
土地所有人限期復原本件土地前遭濫採土石致形成坑洞、積水成
潭之機會，提供該土地如第一審判決所附附圖（按起訴書未附該
圖，第一審判決始有附圖，下稱附圖）所示Ａ、Ｂ部分，供真實
姓名不詳之自稱「陳旭裕」之成年男子回填、堆置一般事業廢棄
物，復介紹「陳旭裕」僱用未領有廢棄物處理許可文件之被告甲
○○從事廢棄物處理工作，而由乙○○在場監督，另由甲○○駕
駛其所有之挖土機一輛，將「陳旭裕」自不詳地點載至之磚塊、
水泥塊、廢輪胎、塑膠片、木材及棄土等一般事業廢棄物掩埋上
址。嗣經本件土地共有人丙○○、許何斗及許恩賜察覺有異而查
悉等情。因認被告乙○○、甲○○（下稱被告等二人）分別涉犯
修正前廢棄物清理法第四十六條第一項第三款、同條項第四款之
罪嫌等語。但經原審審理結果，認為不能證明被告等二人犯罪，
因而維持第一審諭知其二人均無罪之判決，駁回檢察官在第二審
之上訴。固非無見。
惟按：客觀上為法院認定事實及適用法律基礎之證據，雖已調查
而其內容尚未明瞭者，即與未經調查無異，如遽行判決，仍屬應
於審判期日調查之證據而未予調查之違法。原判決係以：告訴人
丙○○前因違反廢棄物清理法案件（即第一審法院九十三年度訴
字第一四一０號，下稱前案）所傾倒廢棄物，並未完全清除，檢
察官於九十一年十一月七日就前案，及於九十四年十二月二十七
日就本案實施履勘位置，相距不遠，無法排除附圖Ａ之廢棄物，
為前案所遺留；另檢察官於九十四年十二月二十七日履勘時固在
附圖Ｂ所示位置開挖出廢棄物，惟依證人即桃園縣蘆竹地政事務
所人員彭德貴之證述，Ｂ點係池塘，水面於九十一年十一月七日
前往履勘時即已佈滿廢棄物，自無法證明該廢棄物為被告等二人
所新傾倒之廢棄物，不足證明其二人有公訴人所指之犯行等由，
因而維持第一審諭知被告等二人均無罪之判決。然查：（一）依
內政部警政署環境保護警察隊第一中隊自九十二年十一月十五日
起至九十三年二月十三日止，前往本件土地稽查時所拍攝之照片
顯示，堆置之廢棄物已高過廠房，且其中不乏鋼筋、木材、廢輪
胎、塑膠物品、磚塊、混凝土等廢棄物（見偵字第一六五一九號
卷第九二至九四頁、第一００頁），與甲○○向丙○○承租廠房
時（即九十一年十一月一日），由其自行拍攝，並在九十三年二
月九日提出於檢察官之照片十一張所示之地形地貌，顯有不同（
見同上偵卷第五七、五八頁），則該等廢棄物能否謂係丙○○前
案未完全清除所遺留者？已非無疑。（二）甲○○於偵訊時陳稱
：「（有否傾倒垃圾？）……我是受雇（僱）（於）乙○○，我
用挖土機幫他回填，我是幫乙○○用挖地下室的土回填，該土不
是我載來的，我不知道來源（，）幫他回填水池。」「（回填的
時間及代價？）大概是九十二年七、八月間，每個小時一千元，
……」等詞（見偵續卷第五九頁）；乙○○於偵訊時亦陳稱：「
（為什麼要回填？）我是受其他地主委託，縣政府說要回填，回
填的時候我有到現場看，其實是『陳弘毅』雇（僱）用他的。」
「（甲○○說是受僱於你？）不是，他是受僱於『陳旭裕』，可
以問甲○○是向誰請款就知道了。」「（現場狀況？）『陳旭裕
』已回填了，……」「……當初『陳旭裕』是搬運台北捷運和高
鐵開發的乾淨土石，不是廢棄物。」各等語（見偵續卷第六０、
七九、八０頁）。其等所述如果無訛，能否謂本件無被告等二人
以土石回填之證據。乙○○雖辯稱所回填者並非廢棄物云云。然
依第一審檢察官於九十四年十二月二十七日前往本件土地勘驗結
果：「1.依據告訴人丙○○之指訴，地號為（桃園縣大園鄉○○
段）拔子林小段二地號，原為九十一年十一月一日租予甲○○，
做燒陶磁（瓷）之用，地面鋪設水泥、設備完好，經勘驗結果，
工廠地面疑有燒垃圾廢棄物痕跡，廠房荒廢，呈已久未使用跡象
。其中一燒窯中有燒化物品灰燼。……5.接續開挖據告訴人丙○
○稱原為水塘之地點，開挖深度約地下七米，及挖掘土石含營建
廢棄物，廢棄物內容如開挖地點其斷面亦包含鋼筋、水泥、塑膠
等廢棄物，並拍照存證（開挖地點二）……」等情，有勘驗筆錄
在卷可稽（見偵續卷第八三、八四頁）。如果屬實，前揭勘驗開
挖「水塘」所見之廢棄物，是否係被告等二人所稱回填「水池」
之「土石」？尚欠明瞭，此攸關被告等二人被訴罪名成立與否，
自有調查、釐清之必要，原審未加究明，遽為被告等二人有利之
認定，即有調查職責未盡及判決不備理由之違法。檢察官上訴意
旨指摘原判決違背法令，非無理由，應認原判決有撤銷發回更審
之原因。
據上論結，應依刑事訴訟法第三百九十七條、第四百零一條，判
決如主文。
中    華    民    國  九十八  年   十二   月    三    日
                      最高法院刑事第九庭
                          審判長法官  邵  燕  玲
                                法官  李  伯  道
                                法官  孫  增  同
                                法官  李  英  勇
                                法官  吳      燦
      本件正本證明與原本無異
                                      書  記  官
中    華    民    國  九十八  年   十二   月    八    日
                                                      K


司法院資訊處製作；財團法人民間司法改革基金會備份。
